臺灣高等法院刑事判決　　　　　　　　　　　　　九十一年度上易字第二六七號
　　上　訴　人
　　即　被　告　丙○○
右上訴人因傷害案件，不服臺灣臺北地方法院九十一年度易字第四八五號，中華民國
九十一年八月十三日第一審判決（聲請簡易判決處刑案號：臺灣臺北地方法院檢察署
九十一年度偵字第二六九一號），提起上訴，本院判決如左：
    主  文
上訴駁回。
    事  實
一、丙○○於民國九十年十月中旬參加旅行團前往大陸旅遊，與領隊方國興生有糾爭
    。方國興遂約同友人甲○○於九十年十一月十五日下午二時許，前往丙○○位於
    台北市○○○路○段十七號四樓住處商討解決。旋甲○○與在場之丙○○友人薛
    齡光發生口角，丙○○擔心二人發生肢體衝突，乃上前拉扯甲○○勸架，因情緒
    激動，動作過大，有拉到甲○○頭髮，引起甲○○不滿，致生口角，並互相拉扯
    。經旁人勸解衝突暫歇，丙○○乃下逐客令，甲○○於偕同方國興離去，行至大
    門處，回頭轉身拿取雨傘時，又與丙○○發生爭吵，進而動手互相拉扯，丙○○
    竟基於傷害之故意，徒手抓傷甲○○臉部及頸部，致甲○○受有臉部擦傷０．二
    乘以０．二公分、二乘以０．二公分、頸部（原判決誤載為頭部，應予更正）擦
    傷二乘以０．二公分之傷害。於拉扯衝突中，丙○○亦受有右眼球挫傷併結膜下
    出血之傷害。
二、案經被害人甲○○訴請臺灣台北地方法院檢察署檢察官偵查後，聲請簡易判決處
    刑，由原法院適用通常程序審理。
    理  由
壹、認定犯罪事實所憑之證據及理由
一、右揭上訴人即被告丙○○抓傷告訴人甲○○之事實，業據告訴人於原法院審理時
    指訴歷歷（見原審卷第四六至五四頁），並據提出驗傷診斷書一紙附卷為證（見
    他字第五六七０號卷第四頁）。
二、在場目擊證人黃雅雲於檢察官訊問及原法院審理時結證：因甲○○與薛齡光發生
    爭論，丙○○恐怕薛齡光脾氣不好會動手，就拉甲○○，不知是否有抓到甲○○
    頭髮。嗣方國興拉甲○○外出，甲○○又再進來，在門口與丙○○又吵起來；甲○○與薛齡光在爭執，丙○○大概怕他們衝突，站起來與甲○○拉拉扯扯，可能
    有拉到甲○○頭髮，甲○○叫出來，喊「妳怎麼拉頭髮」。後來丙○○要甲○○
    出去，甲○○與方國興一起出去，甲○○說雨傘忘了拿，就進來，在門口，與丙○○又吵起來。伊未看到丙○○抓甲○○，只有聽到吵架聲音。伊離開時，有看
    到丙○○眼睛有血絲，紅紅的等語（見他字第五六七０號卷第十七頁、原審卷第
    六０至六三頁）。
三、在場目擊證人乙○○○於本院審理時結證：丙○○與甲○○吵很激烈，都很兇，
    二人都有打來打去，有人拉頭髮，黃雅雲有去拉開她們。甲○○要離開時，有說
    丙○○抓她臉。丙○○當天在場，就有說她眼睛痛等語（見本院卷第至四七頁）
    。
四、在場目擊證人方國興於檢察官訊問及原法院審理時結證：雙方發生口角，混亂中
    ，甲○○尖叫一聲，事後甲○○說丙○○拉她頭髮。後來甲○○回去拿雨傘，伊
    在門口等，甲○○出來時，伊有見到她臉上有抓痕，還有一點血等語（他字第五
    六七０號卷第十六、十七頁、原審卷第五七至五九頁）。
五、在場目擊證人薛齡光於原法院審理時結證：甲○○在吵鬧，丙○○怕伊生氣，就
    過來圍住，二人就推來推去，甲○○就用手打丙○○眼睛，二人拉拉扯扯等語（
    見原審卷第六五頁）。
六、被告於本院審理時承認有於上揭時、地在場，並與告訴人發生爭執，於告訴人出
    手打其右眼時，左手順手揮出去等情（見本院卷第六０、六一頁）。
七、告訴人指訴情節，核與在場目擊證人黃雅雲、乙○○○、方國興證述情節大致相
    符，被告亦坦承在場與告訴人發生衝突。且告訴人如非遭被告抓傷，亦鮮有可能
    當場向證人乙○○○表示被抓傷情節。足認告訴人所為指訴，信而有徵，應可採
    信。又被告於與告訴人衝突中，出手抓告訴人臉部、頸部，其有傷害之故意，灼
    然無疑。
貳、本院對被告辯解所為判斷
一、訊據被告否認徒手抓傷告訴人，並辯稱：係甲○○與薛齡光發生衝突，伊上前勸
    架，被甲○○以拳頭毆傷眼睛，伊用左手揮開，係自衛動作等語。
二、經查，告訴人所受傷害係臉部、頸部有三處擦傷，顯非被告單純用手揮開所得造
    成，應係如告訴人所指訴被告出手抓傷所致。雖證人薛齡光證述：丙○○僅於甲○○打她臉時，雙手揮動抵抗，未看到丙○○抓甲○○臉部等語（見原審卷第六
    五、六六頁）。惟被告與告訴人發生衝突，係動態迅速變動過程，由於觀察角度
    不同，證人薛齡光不可能目睹所有經過，自不能以其證言，據以認定被告並無告
    訴人所指出手抓傷情事。
三、次查，按刑法第二十三條前段規定所謂正當防衛，係以行為人對於現在不法之侵
    害，本乎防衛自己或他人之權利意思，在客觀上有時間之急迫性，並實施反擊予
    以排除侵害之必要性，且其因而所受法益之被害，亦符合相當性之情形，予以實
    施防衛行為（反擊）者，始稱相當（最高法院八十四年度台上字第三四四九號判
    決參照）。被告既自承係告訴人打其右眼後，其用右手摀住眼睛，左手順手揮出
    去（見本院卷第六０、六一頁），則告訴人苟有打被告眼睛情事，並未繼續攻擊
    ，告訴人之侵害已屬過去，並非有現時侵害，依上開說明，被告殊無主張正當防
    衛可言。再者，如理由壹、三所述證人乙○○○證述情節，被告與告訴人打來打
    去，足見被告反擊告訴人，係積極攻擊告訴人，並非出於防衛之意思，依上開說
    明，亦與正當防衛不合。
四、告訴人有無動手毆打被告眼睛成傷，乃告訴人應否成立傷害罪嫌問題，與被告應
    負擔傷害刑責無關，併此敘明。
五、綜上所述，被告所辯，乃卸責之詞，不足採信。是事證明確，被告犯行洵堪認定
    ，應依法論科。
參、論罪之理由
    核被告所為，係犯刑法第二百七十七條第一項之傷害罪。
肆、本院駁回上訴之理由
    原判決就檢察官聲請簡易判決處刑案件，依刑事訴訟法第四百五十二條規定，適
    用通常程序審理，並以被告罪證明確，援引刑法第二百七十七條第一項、第四十
    一條第一項前段，罰金罰鍰提高標準條例第一項前段、第二條規定，並審酌被告
    年事已高，出手傷人係一時衝動所致，且告訴人所受傷害亦屬輕微。惟被告飾詞
    諉過之犯罪後態度，及被告犯罪之手段等一切情狀，量處被告拘役三十日，並諭
    知易科罰金之折算標準。原判決認事用法，並無違誤，量刑亦稱妥適。被告上訴
    意旨仍執前詞，否認犯罪，指摘原判決不當，提起上訴，核無理由，應予駁回。
伍、適用之法律
    刑事訴訟法第三百六十八條。
本案經檢察官鄭富銘到庭執行職務。
中      華      民      國      九十一      年    十一    月    十五    日
                              臺灣高等法院刑事第二十庭
                                  審判長法  官  葉  麗  霞
                                        法  官  宋      祺
                                        法  官  李  錦  樑
右正本證明與原本無異。
不得上訴。
                                        書記官  郭  台  發
中      華      民      國      九十一      年    十一    月    十八    日
附錄：本案論罪科刑法條全文
刑法第二百七十七條第一項
傷害人之身體或健康者，處三年以下有期徒刑、拘役或一千元以下罰金。
犯前項之罪，因而致人於死者，處無期徒刑或七年以上有期徒刑，致重傷者，處三年
以上、十年以下有期徒刑。
